臺灣高等法院刑事判決　　　　　　　 100年度上訴字第3004號
上　訴　人
即　被　告　林鴻奇
上列上訴人因毒品危害防制條例案件，不服臺灣桃園地方法院10
0年度審訴字第1401號，中華民國100年8月25日第一審判決（起
訴案號：臺灣桃園地方法院檢察署100年度毒偵字第1950、2457
號），提起上訴，本院判決如下：
    主  文
上訴駁回。
    事  實
一、按刑事訴訟法第350條、第361條、第362條、第367條規定，
    不服地方法院之第一審判決而上訴者，須提出上訴書狀，並
    應敘述具體理由，為上訴必備之程式；其所提出之書狀未敘
    述上訴理由，或僅曾以言詞陳述上訴理由者，均應於上訴期
    間屆滿後20日內補提理由書於第一審法院。第一審法院經形
    式審查，認逾期未補提上訴理由者，應定期間先命補正；逾
    期未補正者，為上訴不合法律上之程式，應以裁定駁回。倘
    已提出上訴理由，但所提非屬具體理由者，則由第二審法院
    以上訴不合法律上之程式，判決駁回。而所謂具體理由，必
    係依據卷內既有訴訟資料或提出新事證，指摘或表明第一審
    判決有何採證認事、用法或量刑等足以影響判決本旨之不當
    或違法，而構成應予撤銷之具體事由，始克當之（例如：依
    憑證據法則具體指出所採證據何以不具證據能力，或依憑卷
    證資料，明確指出所為證據證明力之判斷如何違背經驗、論
    理法則）；倘僅泛言原判決認定事實錯誤、違背法令、量刑
    失之過重或輕縱，而未依上揭意旨指出具體事由，或形式上
    雖已指出具體事由，然該事由縱使屬實，亦不足以認為原判
    決有何不當或違法者（例如：對不具有調查必要性之證據，
    法院未依聲請調查亦未說明理由，或援用證據不當，但除去
    該證據仍應為同一事實之認定），皆難謂係具體理由，俾與
    第二審上訴制度旨在請求第二審法院撤銷、變更第一審不當
    或違法之判決，以實現個案救濟之立法目的相契合，並節制
    濫行上訴（參照最高法院97年度台上字第892號判決意旨）
    。
二、原判決略以：
  (一)本件上訴人即被告林鴻奇前於民國93年間因施用毒品案件，
    經原審法院以93年度毒聲字第1215號裁定送觀察、勒戒後，
    認有繼續施用毒品之傾向，再由該院以94年度毒聲字第492
    號裁定令入戒治處所施以強制戒治，因其戒治成效經評定為
    合格，於94年11月10日停止戒治依法釋放，該次施用毒品犯
    行，並經臺灣桃園地方法院檢察署檢察官以94年度戒毒偵字
    第482號為不起訴處分確定。於93年間（即前開強制戒治執
    行完畢釋放後5年內）復因施用第一級毒品案件，經臺灣板
    橋地方法院以95年度簡字第2274號判決判處有期徒刑4月確
    定，入監執行後，已於95年12月31日徒刑期滿執行完畢。詎
    其猶不知悛悔，復分別基於施用第一級毒品海洛因、第二級
    毒品甲基安非他命之犯意，於100年4月20日為警採尿時往前
    回溯26、96小時內之某時，在桃園縣桃園市○○街182巷20
    號住處內，分別以針筒注射之方式施用第一級毒品海洛因1
    次，以玻璃球燒烤吸食煙霧之方式施用第二級毒品甲基安非
    他命1次。嗣於100年4月20日上午11時50分許，為警於上址
    拘獲，並經其同意採集尿液送驗後，結果呈嗎啡陽性及甲基
    安非他命陽性反應，案經臺北市政府警察局刑事警察大隊移
    請臺灣桃園地方法院檢察署檢察官偵查起訴。
  (二)本件被告所犯之罪，均非法定刑為死刑、無期徒刑、最輕本
    刑3年以上有期徒刑之罪或高等法院管轄第一審案件，其於
    原審準備程序進行中，就被訴事實為有罪之陳述，經告知其
    簡式審判程序之旨，並聽取公訴人及被告之意見後，原審合
    議庭依刑事訴訟法第273條之1第1項之規定，裁定由受命法
    官獨任進行簡式審判程序。前揭犯罪事實，業據被告於原審
    審理時坦承不諱，並有有臺灣尖端先進生技醫藥股份有限公
    司濫用藥物檢驗報告、臺北市政府警察局偵辦毒品案件尿液
    檢體委驗單等在卷可稽，足認被告之自白與事實相符，本案
    事證明確，應依法論科。核被告所為，係犯毒品危害防制條
    例第10條第1項、第2項之施用第一級毒品罪、施用第二級毒
    品罪。被告施用第一、二級毒品前持有第一、二級毒品之低
    度行為，均為施用第一、二級毒品之高度行為所吸收，均不
    另論罪。被告所犯上開二罪間，犯意各別，行為互殊，應分
    論併罰。
  (三)被告有前揭犯罪科刑及執行完畢紀錄，有本院被告前案紀錄
    表在卷可考，被告受徒刑之執行完畢後，於5年內故意再犯
    本件有期徒刑以上之2罪，均為累犯，均應依刑法第47條第1
    項之規定加重其刑。爰審酌被告之素行，其前因施用毒品案
    件，經觀察、勒戒及強制戒治及判處罪刑確定執行完畢，仍
    無戒除毒癮之決心，再為本件施用毒品犯行，顯見其定力不
    足、意志不堅、易受外界誘惑，原不宜寬縱，惟念其於原審
    審理時終坦承犯行，態度尚屬良好等一切情狀，被告所犯施
    用第一級毒品罪、施用第二級毒品罪，分別量處有期徒刑9
    月、3月，應執行有期徒刑10月。
三、本件被告不服原判決提起上訴，理由略以：被告所犯毒品危
    害防制條例第10條之施用第一級毒品、第二級毒品罪，均為
    5年以下或3年以下有期徒刑，依刑法第41條規定，均得為易
    科罰金或易服勞役之案件，且同類案件之施用人，法院多有
    裁定強制治療，由毒品施用人服用美沙酮作為治療。又刑之
    量定，法律固賦予法院裁量權，惟此裁量權之行使並非漫無
    標準，仍應依刑法第57條規定，審酌一切情狀為整體之評價
    ，使罪刑均衡，如偏執一端，致失出失入，自難謂為適法（
    最高法院87年度台上字第2672號判決意旨參照）。本件被告
    施用毒品之罪，理應施予治療始為正辦，乃原審未審究被告
    坦承犯行、願意改過之情，竟判處被告應執行有期徒刑10月
    ，而不予被告自新之機會，顯有未洽云云。
四、經查：原審對於認定被告犯罪事實及論罪科刑之理由，均已
    說明甚詳，從形式上觀察，原判決已敘明審酌刑法第57條所
    列事項之理由，並無認定事實錯誤、量刑瑕疵或違背法令之
    情形。上訴意旨陳稱被告聽聞他案被告得強制戒治接受美沙
    酮治療或得易科罰金云云。惟按：
  (一)被告所犯為死刑、無期徒刑或最輕本刑3年以上有期徒刑以
    外之罪，檢察官參酌刑法第57條所列事項及公共利益之維護
    ，認以緩起訴為適當者，得定1年以上3年以下之緩起訴期間
    為緩起訴處分，其期間自緩起訴處分確定之日起算，刑事訴
    訟法第253條之1第1項定有明文。是緩起訴處分之作成，乃
    屬檢察官法定職權，非得由法院為之。而美沙酮治療法僅係
    政府給予濫用毒品成癮者另一戒癮之治療方式，其目的與入
    勒戒處所、戒治所之目的相同，因此接受美沙酮替代療法僅
    係行政管制上輔助染有毒癮之人所為之醫療措施。依毒品危
    害防制條例第20條第1項及第23條第2項之程序，於檢察官先
    依刑事訴訟法第253條之1第1項、第253條之2之規定，為附
    命完成戒癮治療之緩起訴處分時，或於少年法院（地方法院
    少年法庭）認以依少年事件處理法程序處理為適當時，不適
    用之。前項緩起訴處分，經撤銷者，檢察官應依法追訴。第
    一項所適用之戒癮治療之種類、其實施對象、內容、方式與
    執行之醫療機構及其他應遵行事項之辦法及完成戒癮治療之
    認定標準，由行政院定之。97年4月30日修正公布之毒品危
    害防制條例第24條定有明文。是上開條文係規定毒品危害防
    制條例第20條第1項及第23條第2項之觀察勒戒、強制戒治處
    分得以刑事訴訟法第253條之2之戒癮治療替代之，並非規定
    法院就檢察官已經提起公訴之案件，得以被告在醫療機構進
    行替代療法治療之判決代替刑罰，上訴意旨顯有誤會。
  (二)次按犯最重本刑為5年以下有期徒刑以下之刑之罪，而受6月
    以下有期徒刑或拘役之宣告者，得以新臺幣1千元、2千元或
    3千元折算1日，易科罰金；但易科罰金，難收矯正之效或難
    以維持法秩序者，不在此限。第1項至第4項及第7項之規定
    ，於數罪併罰之數罪均得易科罰金或易服社會勞動，其應執
    行之刑逾6月者，亦適用之。刑法第41條第1項、第8項定有
    明文。而數罪併罰中之一罪，依刑法規定得易科罰金，若因
    與不得易科之他罪併合處罰結果而不得易科罰金時，原可易
    科部分所處之刑，自亦無庸為易科折算標準之記載（大法官
    釋字第144號解釋要旨及最高法院83年度台抗字第133號裁判
    要旨參照）。本件被告施用第二級毒品之罪，依刑法規定雖
    係得易科罰金之案件，然其施用第一級毒品犯行，其法定刑
    為6月以上5年以下有期徒刑，被告屬累犯，經原審加重其刑
    後，量處有期徒刑9月，屬不得易科罰金之案件，揆諸上開
    大法官解釋意旨及最高法院判決意旨，合併定應執行刑時，
    自不得諭知易科罰金之折算標準。
  (三)綜上所述，本件被告雖執前詞提起上訴，然核其上訴意旨所
    指各節，係曲解法律規定，於法自無從採納，被告亦未引用
    案內卷證具體指摘原判決關於認定事實及適用法律與刑罰之
    量定，有何違法或不當之處。依首揭說明，本件上訴顯無具
    體理由而不合法定程式，應予駁回，並不經言詞辯論為之。
據上論斷，應依刑事訴訟法第367條前段、第372條，判決如主文
中    華    民    國   100    年    10    月    31    日
                  刑事第五庭  審判長法  官  王敏慧
                                    法  官  崔玲琦
                                    法  官  劉秉鑫
以上正本證明與原本無異。
施用第一級毒品部分如不服本判決應於收受送達後10日內向本院
提出上訴書狀，其未敘述上訴之理由者並得於提起上訴後10日內
向本院補提理由書（均須按他造當事人之人數附繕本）「切勿逕
送上級法院」。
其餘部分不得上訴。
                                    書記官  蔡宜蓁
中    華    民    國   100    年    10    月    31    日